最高法院刑事判決　　　　　　　　　 111年度台上字第1587號
上　訴　人　梁漢昌


上列上訴人因違反毒品危害防制條例等罪案件，不服臺灣高等法
院高雄分院中華民國110 年11月30日第二審判決（110 年度上訴
字第474 號，起訴案號：臺灣橋頭地方檢察署109 年度偵字第58
84、6740、8525號），提起上訴，本院判決如下：
    主  文
上訴駁回。
    理  由 
一、按刑事訴訟法第377 條規定，上訴於第三審法院，非以判決
    違背法令為理由，不得為之。是提起第三審上訴，應以原判
    決違背法令為理由，係屬法定要件。如果上訴理由書狀並未
    依據卷內訴訟資料，具體指摘原判決不適用何種法則或如何
    適用不當，或所指摘原判決違法情事，顯與法律規定得為第
    三審上訴理由之違法情形，不相適合時，均應認其上訴為違
    背法律上之程式，予以駁回。
二、本件原判決認定上訴人梁漢昌有如其事實欄一所載非法持有
    可發射子彈具有殺傷力之槍枝、子彈，以及其事實欄二所載
    販賣第二級毒品甲基安非他命（包括其附表二編號1 至6 ）
    等犯行，因而維持第一審依想像競合犯規定，從一重論處上
    訴人犯非法持有可發射子彈具殺傷力之槍枝罪刑（併科罰金
    部分，並諭知如易服勞役之折算標準），以及販賣第二級毒
    品共6 罪刑，暨諭知相關沒收、追徵之判決，駁回上訴人在
    第二審之上訴，已詳為敘述所憑之證據及論罪理由。核其所
    為論斷，俱有卷內證據資料可資覆按，自形式上觀察，並無
    足以影響其判決結果之違法情形。
三、上訴意旨略以：
（一）上訴人於偵查中業已明確供述其毒品來源係陳亦均之完整
      訊息，已能達到協助司法警察追查毒品來源，以防制毒品
      犯罪之立法目的。原判決未斟酌上開有利上訴人之事項，
      遽認上訴人所供並非本件遭查獲之毒品來源，並無毒品危
      害防制條例第17條第1 項減免其刑規定之適用，增加法律
      所無之限制，有適用法則不當之違誤。
（二）原判決僅概括指稱上訴人曾經犯罪，即認上訴人對刑罰反
      應力不佳，而適用累犯規定加重其刑，既未具體說明所憑
      理由，復未就此踐行調查證據程序，違反正當法律程序，
      有理由不備、適用法則不當之違法云云。
四、惟查：
（一）毒品危害防制條例第17條第1 項規定：「犯第4 條至第8
      條、第10條或第11條之罪，供出毒品來源，因而查獲其他
      正犯或共犯者，減輕或免除其刑。」所稱「查獲」，除指
      查獲該其他正犯或共犯外，並兼及被告所指其毒品來源之
      事。該所謂「毒品來源」，自指「與本案犯行毒品」從何
      而來之情形，非謂被告一有「供出」、「指認」毒品來源
      之人，即得依上開規定減免其刑。倘被告供出之毒品上手
      與其所涉各次案件之毒品不具關聯性，僅屬對該上手涉犯
      其他毒品犯罪之告發，要非就其所涉案件之毒品供出來源
      ，自無上開減免其刑規定之適用。
      原判決敘明：上訴人於警詢中雖供稱其甲基安非他命來源
      為綽號「小安」之女子，警方依上訴人之供述查獲「小安
      」為「陳亦均」，經臺灣橋頭地方檢察署檢察官偵查後，
      認定上訴人曾於民國109 年4 月25日及同年月27日，向陳
      亦均購買甲基安非他命，因而以該署109 年度偵字第8047
      號、第9943號起訴書提起公訴（下稱另案），然因本件上
      訴人各次販賣甲基安非他命之時間（同年2 月18日至同年
      4 月22日間），係在陳亦均另案販賣甲基安非他命予上訴
      人之前，即難認與本件上訴人販賣甲基安非他命之來源有
      關，上訴人所供毒品來源，僅屬對陳亦均另案犯罪之檢舉
      、告發，雖得於量刑時加以斟酌，但與毒品危害防制條例
      第17條第1 項所定之要件不合等旨。其所為說明及論斷，
      依上開說明，尚無不合。又原判決既針對上訴人所供毒品
      來源陳亦均一節，是否符合上述減免其刑規定說明，無論
      係審酌上訴人於警詢或偵查中所述情節，均不影響原判決
      有關上訴人不符該減免其刑規定之本旨。上訴意旨泛指原
      判決有適用法則不當之違法云云，難認係上訴第三審之合
      法理由。
（二）審判期日之訴訟程序，專以審判筆錄為證，刑事訴訟法第
      47條定有明文。又除簡式審判程序案件外，審判長就被告
      被訴事實為訊問者，應於調查證據程序之最後行之。審判
      長就被告科刑資料之調查，應於前項事實訊問後行之，同
      法第288 條第3 項、第4 項亦定有明文。
      刑法第47條第1 項規定：「受徒刑之執行完畢，或一部之
      執行而赦免後，5 年以內故意再犯有期徒刑以上之罪者，
      為累犯，加重本刑至二分之一。」倘事實審法院已參照司
      法院釋字第775 號之解釋意旨，就個案犯罪情節，具體審
      酌行為人一切情狀及所應負擔之罪責，經裁量結果認依刑
      法第47條第1 項規定加重其最低本刑，而無過苛或罪刑不
      相當之情形者，即與上開解釋意旨無違。
    ⒈依卷附原審審判筆錄之記載，審判長於證據調查完畢後，
      訊問上訴人有無前科，並提示被告前案紀錄表，由當事人
      表示意見，復就科刑資料（上訴人戶籍謄本、上訴人配偶
      診斷證明書等件）為調查、辯論，並諭知檢察官、上訴人
      、辯護人依序就科刑範圍為辯論，有該審判筆錄可稽（見
      原審卷第204 至206 頁），所踐行之訴訟程序並無不合。
      上訴意旨指摘原審未就累犯調查，訴訟程序違法云云，並
      非依據卷內事證確實指摘，自非第三審上訴之適法理由。
    ⒉原判決說明：上訴人前因施用毒品案件，迭經法院判處有
      期徒刑之罪刑在案，於107 年5 月25日執行完畢，上訴人
      於執行完畢後，5 年內故意再犯本件有期徒刑以上之各罪
      ，均應論以累犯。並參酌上訴人於施用毒品案件執行後，
      又再犯均屬違反國家嚴令所禁止之犯罪，顯見刑罰反應力
      不佳，依累犯加重其刑亦無罪刑不相當之情形，爰就上訴
      人所犯各罪均加重其刑（販賣第二級毒品罪之法定本刑無
      期徒刑部分，依法不得加重）等旨，難謂有上訴意旨所指
      理由不備、適用法則不當之違法。
五、綜上所述，本件上訴意旨，或就原審已為明白論斷、說明，
    或就屬採證認事、量刑職權之適法行使，徒憑己見，再事爭
    辯，或非依據卷內資料確實指摘，核與法律規定得為上訴第
    三審理由之違法情形，不相適合。揆之首揭說明，應認本件
    上訴均為違背法律上之程式，予以駁回。
據上論結，應依刑事訴訟法第395 條前段，判決如主文。
中    華    民    國   111    年    4     月    14    日
                  刑事第六庭審判長法  官  李  錦  樑  
                                  法  官  蔡  彩  貞  
                                  法  官  林  孟  宜  
                                  法  官  錢  建  榮  
                                  法  官  吳  淑  惠  
本件正本證明與原本無異
                                  書記官
中    華    民    國   111    年    4     月    21    日